【裁判字號】    94,訴,472
【裁判日期】    950227
【裁判案由】    違反商業會計法等
【裁判全文】
臺灣士林地方法院宣示判決筆錄
公訴人   臺灣士林地方法院檢察署檢察官
被告     乙○○原名林世宗）.
選任辯護人    葉海萍律師
被告     甲○○
上列被告因違反商業會計法等案件，於中華民國95年2月27日上
午11時整，在本院刑事第四法庭宣示判決，出席職員如下：
    法      官  陳宗鎮
    書  記  官  何子傑
    通      譯  楊美玉
法官起立朗讀判決主文、犯罪事實要旨、處罰條文、附記事項，
及告以上訴限制、期間並提出上訴狀之法院，且諭知記載其內容
：
一、主  文：
    乙○○共同連續商業負責人，以明知為不實之事項，而填製
    會計憑證，處有期徒刑陸月，如易科罰金，以佰元元折算
    壹日。
    甲○○連續行使從事業務之人，明知為不實之事項，而登載
    於其業務上作成之文書，足以生損害於公眾及他人，處有期
    徒刑月，如易科罰金，以佰元折算壹日；又公司負責人
    ，為納稅義務人以詐術逃漏稅捐，處有期徒刑月，如易科
    罰金，以佰元折算壹日。應執行有期徒刑伍月，如易科罰
    金，以佰元折算壹日。緩刑貳年。
二、犯罪事實要旨：
    (一)被告乙○○係原「凱興工程顧問有限公司」於民國89年 9
      月 1日變更公司名稱為「凱興資訊有限公司」（下稱凱興
      公司）（設於台北市○○區○○路七段168巷 1號2樓，嗣
      於89年10月26日變更營業地址為台北市○○○路136 號12
      樓之 7）之登記負責人，為商業會計法所稱之商業負責人
      ，其與李台生均明知凱興公司並未實際銷貨給與如附件所
      示之公司，且凱興公司所開立之統一發票係附隨公司業務
      所製作之文書，亦屬商業會計法所規定之會計憑證，竟仍
      共同基於製作不實會計憑證及幫助納稅義務人以不正當方
      法逃漏稅捐之概括犯意聯絡，自89年 9月至同年12月底止
      ，由李台生囑不知情之會計人員，連續以該公司名義虛偽
      填製如附件所示具有商業會計憑證性質之統一發票，提供
      附件所示公司，憑向稅捐稽徵機關申報營業稅，藉以幫助
      該等公司之納稅義務人，作為各公司進項憑證，據以扣抵
      銷貨應納之各期營業稅額之詐術方法，逃漏如附件所示營
      業稅稅額，合計達新台幣1477萬1640元，足生損害於稅捐
      機關課徵稅捐之正確性。
    (二)甲○○係設於台北縣永和市○○路○段147 號11樓（原設
      於台北市萬華區○○○路○段187 號1 樓）之鉅華科技股
      份有限公司（下稱鉅華公司）負責人，為稅捐稽徵法之納
      稅義務人及從事業務之人，明知凱興公司係虛設之公司行
      號，實際上並未營業，且於民國89年11、12月間，鉅華公
      司與凱興公司亦無實際從事交易，而無進貨之事實。詎甲
      ○○基於為公司逃漏稅捐之犯意，於89年11、12月間，取
      得凱興公司開立之發票號碼為DP00000000、DP00000000、
      DP00000000、DP00000000號之統一發票4 紙，進項金額共
      計新台幣210 萬元，作為不實進項憑證，持向台北市稅捐
      稽徵處萬華分處申報扣抵其公司銷項稅額以為行使，而憑
      此詐術逃漏89年度營業稅新台幣10萬5000元，足以生損害
      於稅捐稽徵機關對就稅捐稽徵之正確性。
三、處罰條文：
    被告乙○○係犯商業會計法第71條第 1款、稅捐稽徵法第43
    條第1項，被告甲○○係犯稅捐稽徵法第47條第1款、第41條
    、刑法第215條、第216條。
四、附記事項：
    被告乙○○願捐助公益團體新台幣150萬元，其中新台幣120
    萬元於95年3月10日前捐助，其餘新台幣30萬元，分6期捐助
    ，其方式為自95年3月起至同年8月止，每月10日前捐助公益
    團體新台幣5萬元。
    被告甲○○願捐助公益團體新台幣50萬元，分25期捐助，其
    方式為自95年3月起至97年3月止，每月10日前捐助公益團體
    新台幣2萬元。
五、協商判決除有刑事訴訟法第455 條之4 第1 項第1 款於本訊
    問程序終結前，被告撤銷協商合意或檢察官撤回協商聲請者
    ；第2 款被告協商之意思非出於自由意志者；第4 款被告所
    犯之罪非第455 條之2 第1 項所定得以協商判決者；第6 款
    被告有其他較重之裁判上一罪之犯罪事實者；第7 款法院認
    應諭知免刑或免訴、不受理者情形之一，及違反同條第2 項
    「法院應於協商合意範圍內為判決；法院為協商判決所科之
    刑，以宣告緩刑或2 年以下有期徒刑、拘役或罰金為限」之
    規定者外，
    不得上訴。
六、如不服本件判決，得自收受判決送達之日起10日內，向本院
    提出上訴書狀，上訴於第二審法院。
中    華    民    國    95    年    2     月    27    日
                  臺灣士林地方法院刑事第一庭
                        書記官  何  子  傑
                        法  官  陳  宗  鎮
以上筆錄係照原本製作無異。
                        書記官  何  子  傑
中    華    民    國    95    年    2     月    27    日
論罪法條：
商業會計法第71條第1項：
商業負責人、主辦及經辦會計人員或依法受託代他人處理會計事
務之人員有左列情事之一者，處5 年以下有期徒刑、拘役或科或
併科新台幣15萬元以下罰金：
一  以明知為不實之事項，而填製會計憑證或記入帳冊者。
二  故意使應保存之會計憑證、帳簿報表滅失毀損者。
三  意圖不法之利益而偽造、變造會計憑證、帳簿報表內容或撕
    毀其頁數者。
四  故意遺漏會計事項不為記錄，致使財務報表發生不實之結果
    者。
五  其他利用不正當方法，致使會計事項或財務報表發生不實之
    結果者。
稅捐稽徵法第41條：
 (逃漏稅捐之處罰)
納稅義務人以詐術或其他不正當方法逃漏稅捐者，處5 年以下有
期徒刑。
稅捐稽徵法第43條第1 項：
 (教唆或幫助逃漏稅捐等之處罰)
教唆或幫助犯第41條或第42條之罪者，處3 年以下有期徒刑、拘
役或科新台幣6 萬元以下罰金。
稅務人員、執行業務之律師、會計師或其他合法代理人犯前項之
罪者，加重其刑至二分之一。
稅務稽徵人員違反第33條規定者，除觸犯刑法者移送法辦外，處
1 萬元以上5 萬元以下罰鍰。拘役或科或併科新台幣6 萬元以下
。
稅捐稽徵法第47條第1 項 (法人或非法人團體負責人之刑責)
本法關於納稅義務人、扣繳義務人及代徵人應處徒刑之規定，於
左列之人適用之：
一  公司法規定之公司負責人。
二  民法或其他法律規定對外代表法人之董事或理事。
三  商業登記法規定之商業負責人。
四  其他非法人團體之代表人或管理人。拘役或科或併科新台幣
中華民國刑法第215 條： (業務上文書登載不實罪)
從事業務之人，明知為不實之事項，而登載於其業務上作成之文
書，足以生損害於公眾或他人者，處三年以下有期徒刑、拘役或
五百元以下罰金。
中華民國刑法第216 條： (行使偽造變造或登載不實之文書罪)
行使第210 條至第215 條之文書者，依偽造、變造文書或登載不
實事項或使登載不實事項之規定處斷。下罰金。拘役或科或併科
新台幣6 萬元以下罰金。


司法院資訊處製作；財團法人民間司法改革基金會備份。
